【裁判字號】    95,易,1009
【裁判日期】    951003
【裁判案由】    詐欺
【裁判全文】
臺灣彰化地方法院刑事判決              95年度易字第1009號
公  訴  人  臺灣彰化地方法院檢察署檢察官
被      告  乙○○
                    （另案於臺灣彰化監獄執行中）
上列被告因詐欺案件，經檢察官提起公訴（95年度偵字第6748號
），被告於準備程序為有罪之陳述，經本院合議庭裁定本件由受
命法官獨任進行簡式審判程序，判決如下：
    主  文
乙○○幫助意圖為自己不法之所有，以詐術使人將本人之物交付
，累犯，處有期徒刑伍月，如易科罰金，以佰元折算壹日。
    犯罪事實及理由
一、犯罪事實：
（一）乙○○於民國90年間曾因違反槍砲彈藥刀械管制條例案件
      ，經臺灣彰化地方法院以90年度訴字第615號判處有期徒
      刑8月確定，又因違反槍砲彈藥刀械管制條例案件，經同
      院以90年度彰簡字第510號判處有期徒刑3月，另因違反毒
      品危害防制條例案件，經同院以91年度訴字第76號判處有
      期徒刑8月，三罪定應執行刑為有期徒刑1年5月，與前因
      違反肅清煙毒條例案件尚未執行完畢之殘刑接續執行，於
      93年10月6日因假釋付保護管束期滿執行完畢。仍不知悔
      改，預見交付金融機構帳戶之存摺及提款卡予姓名、年籍
      不詳之他人使用，將可能被該人或其所屬之犯罪集團用於
      掩飾身份、避免遭警方查緝，以及便利實施財產犯罪，惟
      其基於幫助詐欺之犯意，於95年3、4月間某日，在彰化縣
      彰化交流道附近之西門加油站，以新臺幣（下同）5,000
      元之代價，將其中華郵政股份有限公司（下稱中華郵政）
      草港郵局帳號000-00 00 00000 00000號存摺、金融卡、
      密碼、印章交付予詐騙集團姓名年籍不詳之成年男子，容
      任他人作為詐騙工具使用。
（二）嗣詐騙集團成員共同意圖為自已不法所有，於95年6月1日
      ，撥打電話予甲○○，佯稱係中華電信公司職員，向甲○
      ○詐稱其證件遭人冒用，甲○○遂依指示以電話與詐騙集
      團佯稱刑事警察局「張組長」、行政院金融管理中心「謝
      專員」聯絡，該「張組長」、「謝專員」向甲○○詐稱其
      金融卡遭人冒用申請，必須將存款匯入行政院金融管理中
      心之安全帳戶才不會被歹徒領走，致甲○○陷於錯誤，將
      其所有之台新銀行帳戶號碼0000-00-0000000-0號密碼告
      知「謝專員」，詐騙集團成員乃於95年6月1日由甲○○台
      新銀行嘉義分行帳戶轉帳93萬8千元至乙○○前揭帳戶。
（三）案經彰化縣鹿港分局報請臺灣彰化地方法院檢察署檢察官
      偵查起訴。
二、理由：
(一)、據以論罪之證據名稱：
      1.被害人甲○○在警詢時之證述。
      2.被告在警訊、偵訊時及本院審理時之自白。
      3.被告於中華郵政之開戶資料、帳戶最近交易資料。
      4.甲○○台新銀行現金卡、台新銀行上揭存款帳戶存簿、
        歷史交易明細。
(二)、論罪與量刑：
      1.新舊法之適用：按被告行為後，刑法於94年2月2日修正
        公布，95年7月1日施行，而刑法施行法亦於95年6月14
        日增訂第1條之1。修正後刑法第2條第1項規定：「行為
        後法律有變更者，適用行為時之法律。但行為後之法律
        有利於行為人者，適用最有利於行為人之法律。」係規
        範行為後法律變更所生新舊法律比較適用之準據法，於
        新法施行後，應適用修正後刑法第2條第1項之規定，為
        「從舊從輕」之比較。且比較時應就罪刑有關之共犯、
        未遂犯、想像競合犯、牽連犯、連續犯、結合犯，以及
        累犯加重、自首減輕暨其他法定加減原因（如身分加減
        ）與加減例等一切情形，綜其全部罪刑之結果而為比較
        （最高法院95年第8次刑事庭會議決議參照）。又比較
        適用最有利於行為人之法律，應就罪刑有關之一切情形
        ，比較其全部之結果，而為一體之適用，不應一部分適
        用新法，一部分適用舊法（最高法院29年上字第964號
        判例意旨參照）。經查：
        (1)幫助犯部分，修正前刑法第30條係規定：「幫助他
           人實行犯罪行為者，為幫助犯。雖他人不知幫助之
           情者，亦同。幫助犯之處罰，得按正犯之刑減輕之
           。」，而修正後之刑法第30條則規定：「幫助他人
           犯罪者，為從犯。雖他人不知幫助之情者，亦同。
           從犯之處罰，得按正犯之刑減輕之。」僅係文字用
           語上之修正，關於刑罰減輕之規定並無變更，無關
           成立幫助犯內容之實質之變更，不屬法律之變更，
           應逕適用修正後之規定，無須比較適用，先予敘明
           。
        (2)被告有如犯罪事實欄所載之前科，無論依修正後刑
           法第47條第1項或修正前第47條之規定，均構成累犯
           ，而無何差異，依修正後刑法第2條第1項前段之規
           定，適用行為時之法律，即從修正前刑法第47條。
        (3)又新修正刑法於95年7月1日施行之前，刑法分則編
           有關罰金刑之貨幣單位係銀元；且依刑法分則編應
           處罰金者，應適用罰金罰鍰提高標準條例第1條之規
           定。亦即應按各該具體條文制定或修正之先後，定
           其提高之倍數。惟被告行為後，刑法施行法增訂第1
           條之1，於同年6月14日經總統公布，並自同年7 月1
           日起施行；該條規定：「中華民國94年1月7日刑法
           修正施行後，刑法分則編所定罰金之貨幣單位為新
           臺幣。94年1月7日刑法修正時，刑法分則編未修正
           之條文定有罰金者，自94年1月7日刑法修正施行後
           ，就其所定數額提高為30倍。但72年6月26日至94年
           1月7日新增或修正之條文，就其所定數額提高為3倍
           。」亦即自95年7月1日起，刑法分則編所定罰金之
           貨幣單位，由原來之銀元改為新臺幣；且94年1月7
           日刑法修正時，刑法分則編未修正之條文定有罰金
           者，自95年7月1日起，有關罰金之數額提高為30倍
           。本件被告係犯刑法第339條第1項之詐欺取財罪，
           該罪有罰金刑之處罰，且自24年7月1日公布施行後
           ，即未再修正，依增訂刑法施行法第1條之1之規定
           ，其罰金以新臺幣為單位，數額應提高30倍，此與
           修正前之罰金以銀元為單位，適用罰金罰鍰提高標
           準條例之結果應提高10倍者，對被告而言，並無不
           利（新臺幣與銀元之比例為1：3，換算結果，亦為
           30倍），依修正後刑法第2條第1項前段之規定，自
           應適用修正前之規定。
        (4)被告行為時之刑法第33條第5款規定：「主刑之種類
           如左：五、罰金：1元以上。」換算新臺幣後，為新
           臺幣3元以上。惟被告行為後新刑法第33條第5款係
           規定：「主刑之種類如下：五、罰金：新臺幣1千元
           以上，以百元計算之。」經比較修正前、後關於科
           處罰金刑之最低刑度規定，自應以被告行為時之舊
           刑法較有利於被告。
        (5)易科罰金之折算標準、易服勞役之折算標準及期限
           ，新法施行後，亦應依新法第2條第1項之規定，適
           用最有利於行為人之法律，最高法院95年5月23日第
           8 次刑事庭會議決議可資參照。修正前刑法第41條
           第1項前段規定：「犯最重本刑為5年以下有期徒刑
           以下之刑之罪，而受6個月以下有期徒刑或拘役之宣
           告，因身體、教育、職業、家庭之關係或其他正當
           事由，執行顯有困難者，得以1元以上3元以下折算1
           日，易科罰金。」又被告行為時之易科罰金折算標
           準，修正前罰金罰鍰提高標準條例第2條前段（現已
           刪除）規定，就其原定數額提高為100倍折算1日，
           則本件被告行為時之易科罰金折算標準，應以銀元
           300元折算1日，經折算為新臺幣後，應以新臺幣900
           元折算為1日。惟新修正施行之刑法第41條第1項前
           段則規定：「犯最重本刑為5年以下有期徒刑以下之
           刑之罪，而受6個月以下有期徒刑或拘役之宣告者，
           得以新臺幣1,000元、2,000元或3,000元折算1日，
           易科罰金。」經綜合比較結果，修正後刑法並非較
           有利於行為人，依刑法第2條第1項前段之規定，仍
           應依上開修正前之刑法規定，諭知易科罰金之折算
           標準。
        (6)綜合上述各條文修正前、後之比較，揆諸前揭最高
           法院決議及修正後刑法第2條第1項規定之「從舊從
           輕」原則，修正後之規定並非較有利於被告，依修
           正後刑法第2條第1項前段規定，應整體適用行為時
           即修正前之刑法相關規定。
      2.核被告乙○○所為，係犯修正前刑法第30條第1項、刑
        法第339條第1項之幫助詐欺取財罪。被告以幫助他人犯
        罪之意思，參與犯罪構成要件以外之行為，為幫助犯，
        爰依修正前刑法第30條第2項之規定，按正犯之刑減輕
        其刑。被告前曾受有期徒刑之執行完畢，詳如犯罪事實
        欄所載，此有臺灣高等法院被告全國前案紀錄表在卷可
        稽，其於5年內再犯有期徒刑以上之罪，為累犯，應依
        修正前刑法第47條加重其刑，並依刑法第71條第1項規
        定先加後減之。
      3.爰審酌被告之素行非佳，其犯罪之動機、目的係為獲取
        金錢利益即不顧詐騙集團利用該帳戶作為工具，將使詐
        騙行為猖獗，雖其提供之帳戶數量僅為單一，惟所生損
        害致被害人損失高達93萬餘元等一切情狀，量處如主文
        所示之刑，並諭知易科罰金之折算標準，以示懲儆。
據上論斷，應依刑事訴訟法第273條之1第1項、第299條第1項前
段，刑法第2條第1項前段、第339條第1項、修正前刑法第30條第
1項、第2項、第41條第1項、第47條，罰金罰鍰提高標準條例第1
條前段，修正前罰金罰鍰提高標準條例第2條，判決如主文。
本案經檢察官陳茂亭到庭執行職務
中    華    民    國    95    年    10    月    3    日
                  刑事第一庭    法      官  林欣苑
以上正本證明與原本無異。
如不服本判決，應於判決送達後10日內，向本院提出上訴狀（ 須
附繕本 ）。
告訴人或被害人對於判決如有不服具備理由請求檢察官上訴者，
其上訴期間之計算係以檢察官收受判決正本之日期為準。
中    華    民    國    95    年    10    月    4     日
                                書  記  官  詹國立
附錄本案論罪科刑法條全文
中華民國刑法第339條
（普通詐欺罪）
意圖為自己或第三人不法之所有，以詐術使人將本人或第三人之
物交付者，處5年以下有期徒刑、拘役或科或併科1千元以下罰金
。
以前項方法得財產上不法之利益或使第三人得之者，亦同。
前二項之未遂犯罰之。


司法院資訊處製作；財團法人民間司法改革基金會備份。
